【裁判字號】    98,訴,1737
【裁判日期】    990125
【裁判案由】    偽造文書等
【裁判全文】
臺灣高雄地方法院刑事判決              98年度訴字第1737號
公  訴  人  臺灣高雄地方法院檢察署檢察官
被      告  乙○○
            丁○○
上列被告等因偽造文書等案件，經檢察官提起公訴（98年度偵字
第7405號）後，被告等於準備程序均為有罪之陳述，經合議庭裁
定由受命法官依簡式審判程序獨任審理，並判決如下：
    主  文
乙○○共同犯行使偽造私文書罪，處有期徒刑參月，如易科罰金
，以新臺幣壹仟元折算壹日。偽造之遠傳電信股份有限公司行動
電話/ 第三代行動電話服務申請書上「丙○○」之署名貳枚、行
動電話號碼可攜服務申請書上「丙○○」之署名壹枚，均沒收。
丁○○共同犯行使偽造私文書罪，處有期徒刑參月，如易科罰金
，以新臺幣壹仟元折算壹日。偽造之遠傳電信股份有限公司行動
電話/ 第三代行動電話服務申請書上「丙○○」之署名貳枚、行
動電話號碼可攜服務申請書上「丙○○」之署名壹枚，均沒收；
又犯詐欺得利罪，處拘役貳拾日，如易科罰金，以新臺幣壹仟元
折算壹日。
    事  實
一、乙○○是丙○○於興龍昌鐵工廠之同事，因要辦理台南科學
    園區之臨時出入證而取得丙○○之身份證影本，詎乙○○、
    丁○○竟共同基於行使偽造私文書、詐欺取財之犯意聯絡，
    於民國97年3 月29日，推由乙○○持丙○○之身份證影本，
    假冒「丙○○」之名義，至高雄縣鳳山市○○路11 6號遠傳
    電信股份有限公司（下稱遠傳電信）門市申辦門號00000000
    00之行動電話，並在遠傳電信行動電話/ 第三代行動電話服
    務申請書上偽造「丙○○」之署名2 枚、行動電話號碼可攜
    服務申請書上偽造「丙○○」之署名1 枚後，用以表示丙○○辦理上開行動電話及門號之意思，再將該申請書交付遠傳
    電信門市銷售人員，憑以辦理上開行動電話及門號而行使之
    ，致遠傳電信門市銷售人員陷於錯誤，將行動電話1 支（廠
    牌型號不詳）及該門號SIM 卡1 張交予乙○○，致生損害於
    丙○○，及遠傳電信對於行動電話門號申請審核之正確性。
    嗣乙○○除將行動電話1 支留下外，旋將該門號SIM 卡交由
    丁○○使用，丁○○於取得上開門號SIM 卡後，復意圖為自
    己財產上之不法利益，自97年3 月29日至同年8 月20日，以
    該門號撥打電話，致使遠傳電信誤認為係丙○○本人或其同
    意之人使用，而提供使用行動電話通信之利益，丁○○因而
    詐欺取得共計新臺幣（下同）2813元之通信利益。嗣經丙○○察覺有異，向遠傳電信提出聲明，經遠傳電信報警循線查
    悉上情。
二、案經遠傳電信訴由內政部警政署電信警察隊第三中隊報請臺
    灣高雄地方法院檢察署檢察官偵查起訴。
    理  由
一、本件被告乙○○、丁○○所犯均係死刑、無期徒刑、最輕本
    刑為3 年以上有期徒刑以外之罪，其等於準備程序均就上揭
    被訴事實為有罪之陳述，經本院依法告知簡式審判程序之旨
    ，並聽取公訴人及被告意見後，認無不得或不宜改依簡式審
    判程序進行之處，爰依刑事訴訟法第273 條之1 第1 項及第
    284 條之1 規定，經合議庭裁定由受命法官獨任進行簡式審
    判程序，先予敘明。
二、上揭事實，業據被告乙○○、丁○○於本院審理時坦承不諱
    （本院卷第29、30頁），核與證人即被害人丙○○、證人潘
    文樹、甲○○於警詢時（警卷第1 至3 、4 至5 、6 至7 頁
    ）證述之情節相符。此外復有遠傳電信97年7 月電信費帳單
    、未申請遠傳門號聲明書、行動電話/ 第三代行動電話服務
    申請書、行動電話號碼可攜服務申請書、通聯紀錄、遠傳電
    信97年9 月9 日函檢送門號0000000000之申請人資料、查詢
    單明細、97年10月9 日函檢送門號0000000000申請人資料附
    卷可稽（見警卷第19至45頁），足見被告等之自白均與事實
    相符，堪可採為認定事實之基礎。從而，本件事證明確，被
    告等之上揭犯行，均堪認定，應予論罪科刑。
三、核被告乙○○、丁○○就推由乙○○冒用「丙○○」名義，
    向遠傳電信門市申請行動電話門號，取得0000000000 門號
    SIM 卡及行動電話1 支部分所為，均係犯刑法第216 、第21
    0 條之行使偽造私文書罪、第339 條第1 項之詐欺取財罪。
    被告乙○○於遠傳電信行動電話/ 第三代行動電話服務申請
    書上偽造「丙○○」署名2 枚、行動電話號碼可攜服務申請
    書上偽造「丙○○」署名1 枚，係在同一時空密接之機會而
    為同一性質之行為，依一般社會觀念言，應認係一個行為之
    接續動作，僅論以一罪。被告乙○○於上揭申請書簽名欄偽
    造署押之行為，係偽造各該私文書之階段行為，而前開偽造
    私文書之低度行為，復為行使之高度行為所吸收，均不另論
    罪。被告2 人就上揭行使偽造私文書罪、詐欺取財罪，均係
    一行為觸犯數罪名，為想像競合犯，應依刑法第55條從一重
    論以行使偽造私文書罪。被告2 人就上揭犯行，有犯意聯絡
    及行為分擔，應論以共犯。又被告丁○○事後另以該門號撥
    打電話，致使遠傳電信誤認為係丙○○本人或其同意之人使
    用，而提供使用行動電話通信之利益部分所為，則係犯刑法
    第339 條第2 項之詐欺得利罪。被告丁○○上揭2 犯行間，
    犯意各別、行為互殊，應予分論併罰。爰審酌被告2 人不思
    以正當途徑申請行動電話門號使用，竟冒用他人名義申辦行
    動電話及門號使用，破壞社會正常交易秩序，並使被害人丙○○蒙受信用評價減損及受追償之風險，及遠傳電信通話費
    之損失，本應嚴懲，惟念其等犯後坦承犯行，且所獲得之利
    益非鉅，及其等之犯罪目的、動機、手段、造成之損害等一
    切情狀，分別量處如主文所示之刑，併分別諭知易科罰金之
    折算標準。
四、又遠傳電信行動電話/ 第三代行動電話服務申請書上偽造「
    丙○○」之署名2 枚、行動電話號碼可攜服務申請書上偽造
    「丙○○」之署名1 枚，不問屬於犯人與否，均依刑法第21
    9 條之規定沒收之。另所詐得行動電話1 支，已經滅失，業
    據被告乙○○供述在卷（警卷第17頁），爰不為沒收之諭知
    ；另上揭申請書姓名欄內所填寫「丙○○」之文字，僅在識
    別申請人為何人，以便電訊公司作業，既非表示申請人本人
    簽名之意思，則未經本人授權而填寫其姓名，尚不生偽造署
    押問題（最高法院70年台上2480號判例要旨參照），及上揭
    偽造之文書，既已交予遠傳電信收受，非屬被告等所有，除
    各該文書上偽造之署押不問屬於犯人所有均應沒收外（最高
    法院43年台上字第747 號判例意旨參照），均不得諭知沒收
    ，附此敘明。
據上論斷，應依刑事訴訟法第273 條之1 第1 項、第299 條第1
項前段，刑法第28條、第216 條、第210 條、第339 條第1 項、
第2 項、第55條、第41條第1 項前段、第219 條，刑法施行法第
1 條之1 ，判決如主文。
本案經檢察官魏豪勇到庭執行職務。
中    華    民    國    99    年    1    月    25     日
                    刑事第六庭   法  官   曾仁勇
以上正本證明與原本無異。
如不服本判決應於收受送達後10日內向本院提出上訴書狀，並應
敘述具體理由；如未敘述上訴理由者，應於上訴期間屆滿後20日
內向本院補提理由書（均須按他造當事人之人數附繕本）「切勿
逕送上級法院」。
中    華    民    國    99    年    1     月    25    日
                                 書記官   王紀芸
附錄本件論罪科刑法條：
中華民國刑法第210條
偽造、變造私文書，足以生損害於公眾或他人者，處5 年以下有
期徒刑。
中華民國刑法第216條
行使第210 條至第215 條之文書者，依偽造、變造文書或登載不
實事項或使登載不實事項之規定處斷。
中華民國刑法第339條
意圖為自己或第三人不法之所有，以詐術使人將本人或第三人之
物交付者，處5 年以下有期徒刑、拘役或科或併科1 千元以下罰
金。
以前項方法得財產上不法之利益或使第三人得之者，亦同。
前二項之未遂犯罰之。


司法院資訊處製作；財團法人民間司法改革基金會備份。
